【裁判字號】    99,聲再,120
【裁判日期】    990609
【裁判案由】    聲請再審
【裁判全文】
臺灣高等法院臺中分院刑事裁定         99年度聲再字第120號
再審聲請人
即受判決人  甲○○
上列聲請人因賭博案件，對於本院97年度上訴字第2255號中華民
國99年 4月14日第二審確定判決（起訴案號：臺灣彰化地方法院
檢察署96年度偵字第6601、8186、8320、8812、9596號)，聲請
再審，本院裁定如下：
    主    文
再審之聲請駁回。
    理    由
一、再審聲請意旨略以：(一)本件原審原確定判決所審酌鈞院所有
    相類似之案例，並非全屬未調整電子遊戲機台內部零件之案
    例，然原判決竟謂：「本院先前就未調整電子遊戲機之賠率
    之賭博行為所為之判決意旨並無不合。」，核其判決確有漏
    未審酌鈞院98年上易字第1186號判決（確有調整遊戲機機台
    內部零件之相類似案件）之情形，致相類似案件竟可隨不同
    裁判者之適用法律，而產生不同之判決結果，實已悖離法之
    安定性與公平性之基本原則，絕非法治國家應有之現象，且
    該不同之判決結果，顯屬不利益於受判決人。是援引刑事訴
    訟法第421條、第424條之規定，於法定20日期間內聲請再審
    ，自屬於法有據，應予准許。(二)按釋字第146號解釋意旨：
    刑事判決確定後，發現該案件認定犯罪事實與所採用證據顯
    屬不符，自屬審判違背法令，得提起非常上訴；如具有再審
    原因者，仍可依再審程序聲請再審。本件原確定判決所採用
    之證據，無非以共同被告洪清琪、鄭永松、林家如、馮文通
    於偵審中之供述為證據，然查，本件被告是否有擅自修改已
    評鑑分類之電子遊戲機之事實，及有無收取「提供賭博場所
    」或「聚眾賭博」之對價等事實？即有鑑定之必要。本件原
    確定判決逕行採用共同被告洪清琪、鄭永松、林家如、馮文
    通等人之部分供述，未經鑑定，即據以認定被告有擅自修改
    已評鑑分類之電子遊戲機之事實及收取「提供賭博場所」、
    「聚眾賭博」之對價等事實，核其認定犯罪事實與所採用證
    據，顯屬不符。且本件原確定判決書第49頁第 5行至第10行
    亦認定各該機台之櫃結表，常有浮現負數之現象。是依該櫃
    結表之記載，即可證明被告並無擅自修改以評鑑分類之電子
    遊戲機之事實，另原確定判決所認可之帳簿及其他表冊上，
    並無聲請人有收取「提供賭博場所」、「聚眾賭博」對價之
    記載，是聲請人並無收取「提供賭博場所」、「聚眾賭博」
    對價之事實，足證原確定判決所採用卷附之櫃結表、帳簿及
    其他表冊等證據，均與其所認定之犯罪事實，顯不相符，致
    認定事實錯誤，且不利於被告甲○○。且本件被告甲○○究
    有無擅自修改已評鑑分類之電子遊戲機之事實，及收取「提
    供賭博場所」、「聚眾賭博」等犯罪事實，核屬法律以外專
    業領域上之事項，依最高法院98年台上字第4343號判決要旨
    ：法官若就法律以外非一般人通常生活之專業事項，擅作判
    斷，不論結果如何，程序上即難謂適法。本件原確定判決法
    官未依被告等人之聲請進行鑑定，依前揭判決要旨，不論其
    擅作之判斷之結果為何，其判決程序難謂適法。本件原確定
    判決就聲請人有無擅自修改已評鑑分類之電子遊戲機之事實
    ，及有無收取「提供賭博場所」、「聚眾賭博」對價之事實
    ，擅作判斷，致認定事實顯與其所採用之證據，顯不相符，
    是被告甲○○自得依釋字第146號解釋提起再審之訴。(三)又
    聲請人於判決確定後因發現扣案之機檯，其中超悟空、八象
    馬、王冠迷13第2代、快樂保齡球II等機檯內，均附有調整
    圖。另扣案之主機板上亦均貼有經濟部檢驗合格之類別標示
    證（娛樂業），而該主機板上就可調整之部分，亦均以不同
    顏色標示在卷。而上開二證物顯係於事實審判決前已經存在
    之證物，且為法院、當事人所不知，事後方行發見之「嶄新
    性」證據，又上開證物顯然可認足以動搖原有罪確定判決，
    應為無罪、免訴、免刑或輕於原判決罪名之「顯然性」之證
    據，又該二證據毋須經調查程序，已足以動搖原確定判決，
    而為受判決人有利之判決。本件聲請人於判決確定後，因發
    現上開二證物，認其顯然足以動搖原確定判決，而應為輕於
    原判決罪名之判決，故而提起再審以資救濟，爰依刑事訴訟
    法第420條第1項第6款、第421條、第424條之規定聲請再審
    云云。
二、按再審係為原確定判決認定事實錯誤而設之救濟程序，是聲
    請再審之對象應為確定之實體判決。有罪之判決確定後，為
    受判決人之利益聲請再審，必其聲請之理由合於刑事訴訟法
    第420條第1項所定情形之一或第421條有足生影響於判決之
    重要證據漏未審酌者，始准許之。復經第二審確定之有罪判
    決，如就足生影響於判決之重要證據漏未審酌者，依刑事訴
    訟法第421條規定，固得為受判決人之利益聲請再審，但以
    不得上訴於第三審法院之案件為限。如為得上訴於第三審法
    院之案件，即不得以此理由聲請再審，否則，其聲請應屬不
    合法（最高法院94年度台抗字第385號、96年度台抗字第527
    、590號裁定參照）。又所謂不得上訴於第三審法院之案件
    ，其經第二審確定之有罪判決，如就足生影響於判決之重要
    證據漏未審酌，得為受判決人之利益聲請再審，固為刑事訴
    訟法第 421條所規定，惟所謂「足生影響於判決之重要證據
    漏未審酌」，係指當事人於第二審法院判決前所提出之證物
    ，足以影響、變更判決結果，而法院漏未審酌而言，如第二
    審判決前所提出之證據，經第二審法院依調查之結果，本於
    論理法則、經驗法則，取捨證據後，認定事實者，則不包括
    之，亦即所謂「有足以影響於判決之重要證據漏未審酌為理
    由」者，必該證據已經提出卻漏未審酌，且該證據確為真實
    ，而足以據以認定受判決人應受無罪、或免訴、或輕於原審
    所認定罪名而後可，否則如不足以推翻原確定判決所認之罪
    名，而僅據以爭執原確定判決對證據之取捨，仍不能准許再
    審。
三、經查：
  (一)按不得上訴於第三審法院之案件，其經第二審確定之有罪
      判決，就足生影響於判決之重要證據漏未審酌為理由而聲
      請再審者，應於原判決送達後20日內為之，刑事訴訟法第
       424條定有明文。本件再審聲請人據以聲請再審之確定判
      決即本院99年 4月14日97年度上訴字第2255號第二審刑事
      判決，聲請人甲○○所犯係刑法第 268條意圖營利聚眾賭
      博罪，係最重本刑為三年以下有期徒刑之罪，屬刑事訴訟
      法第 376條所規定不得上訴於第三審法院之案件，且該案
      判決已於99年4月26日送達再審聲請人，再審聲請人於99
      年5月17日以刑事訴訟法第421條為再審理由提起再審之訴
      ，程序上尚未逾越刑事訴訟法第424條規定20日之不變期
      間，合先敘明。
  (二)再審聲請人甲○○於再審理由稱(一)原確定判決漏未審酌本
      院98年上易字第1186號判決，有違相類似案件竟隨不同裁
      判者而產生不同之判決結果云云。惟究其聲請理由內容，
      無非係指摘原確定判決違背「相同案件、相同處理」之原
      則等事項，易言之，對於已經原審審酌取捨之證據重為爭
      執、或係因對於訴訟程序之誤解而誤認原審程序上有何違
      法之者，核該等內容均非法定再審之事由。況查原確定判
      決已於理由中詳述，本案被告於警偵訊及原審審理時均有
      供述請技師調整機檯之賠率，並供述於何種情況下會請技
      師調整機檯，且自承係經營本電子遊戲場為以營利為目的
      ，用以支付人事成本、店租、水電費用等，與本院98年上
      易字第1186號判決之案情事實並不相同，故原確定判決稱
      與本院先前之判決意旨並無不合亦無違誤，與刑事訴訟法
      第421條之重要證據漏未審酌之規定不符，此部分再審之
      聲請，應無理由。
  (三)又大法官會議釋字第146號解釋文係謂刑事判決確定後，
      發見該案件認定犯罪事實與所採用證據顯屬不符，自屬審
      判違背法令，得提起非常上訴，如具有再審原因者，仍可
      依再審程序聲請再審。其解釋理由書亦謂刑事判決確定後
      ，發見該案件認定犯罪事實與採用證據顯屬不符……均屬
      違背法令，得提起非常上訴，由非常上訴審依刑事訴訟法
      第445條第2項準用第394條之規定，就原確定判決所認定
      之事實，以糾正其法律錯誤，如因審判違背法令，致影響
      於事實之確定，且有再審原因者，仍可依再審程序聲請再
      審。其對刑事確定判決，認得提起再審者，仍應「具有再
      審之原因」。而再審原因仍應依刑事訴訟法第420條、第
      421條、第422條之規定。然聲請人上開聲請意旨(二)中所持
      之理由無非認為原確定判決有鑑定之必要而未鑑定，致所
      認定之事實與所採用之證據顯現之事實不符，然此部分係
      聲請人就原確定判決證據取捨論斷或調查證據之事項，而
      為指摘，並未載明係依刑事訴訟法第420條第1項所定各款
      或依第421條重要證據漏未斟酌之再審事由，與刑事訴訟
      法規定之再審要件不符，縱有記載原確定判決有判決不備
      理由之違誤，惟此乃原確定判決有無非常上訴之事由，況
      原確定判決亦已於理由中詳述得有罪心證及無須鑑定之理
      由，故聲請人據以聲請再審，實無理由。
  (四)復按因發見確實之新證據，足認受有罪判決之人應受無罪
      、免訴、免刑或輕於原判決所認罪名之判決者，得聲請再
      審，固為刑事訴訟法第420條第1項第 6款所明定。惟所謂
      「發現確實之新證據」，係指該證據於事實審法院判決前
      業已存在，為法院、當事人所不知，不及調查斟酌，至其
      後始行發現，且就證據本身形式觀察，固不以絕對不須經
      過調查程序為條件，但必須顯然可認為足以動搖原有罪確
      定判決，而為受判決人無罪、免訴、免刑或輕於原判決所
      認罪名之判決者為限。亦即該「新證據」須可認為確實具
      有足以動搖原確定判決，而對受判決人為更有利判決之「
      確實性」外，尚須具備該證據係在事實審法院於判決前已
      存在，因未經發現，不及調查斟酌，或審判時未經注意，
      至其後始行發現之「嶄新性」特質，二者均屬不可或缺，
      倘若未具備上開「確實性」與「嶄新性」二種聲請再審新
      證據之特性，即不能據為聲請再審之原因（參照最高法院
      98年度台抗字第552號裁定、98年度台抗字第535號裁定意
      旨）。本件再審理由(三)中以該扣案機檯中均附有調整圖，
      且主機板上均貼有經濟部檢驗合格之類別標示證並有標示
      得調整之區域，以此為新證據認具足可動搖原有罪確定判
      決，應為無罪、免訴、免刑或輕於原判決罪名之顯然性，
      而依第420條第1項第6款提起再審。然查，聲請人提出之
      調整圖及稱主機板上貼有經濟部核可之標示及可調整區域
      之標示，僅係表示該機檯中獎之機率及賠率得以調整，此
      亦為事實審判決前已存在且知悉之事實，不符合「嶄新性
      」之要件，且該調整圖及主機板照片就形式上觀察，並不
      顯然足以動搖原有罪確定判決，而應為有利於再審聲請人
      之判決，亦不符合「顯然性」之要件。
四、綜上所述，本件再審聲請人之聲請顯與刑事訴訟法第420條
    第1項第6款、第421條之規定不符，審請人未提出其他有利
    之證據，空言指責原確定判決不當，其再審之聲請為無理由
    ，應予駁回。
五、據上論斷，依刑事訴訟法第434條第1項，裁定如主文。
中    華    民    國    99    年    6     月    9     日
            刑事第六庭    審判長法  官  李  文  雄
                                法  官  林  靜  芬
                                法  官  陳  如  玲
以上正本證明與原本無異。
不得抗告。
                                書記官  陳  信  和
中    華    民    國    99    年    6     月    9     日

司法院資訊處製作；財團法人民間司法改革基金會備份。
